臺灣嘉義地方法院刑事判決　　　　　　　　　　　　　　九十一年度訴字第六三號
　　公　訴　人　臺灣嘉義地方法院檢察署檢察官
　　被　　　告　乙○○
右列被告因偽造文書案件，經檢察官提起公訴（九十一年度偵字第二二八號），本院
判決如左：
    主  文
乙○○無罪。
    理  由
一、公訴意旨略以：被告乙○○明知伊於民國九十年十一月間在屏東某處過磅站拾獲
    之統一發票一張係偽造，竟意圖為自己不法之所有，於九十年十二月二十一日上
    午十一時許持至嘉義市○區○○街二七九號合作金庫銀行嘉義分行（下簡稱合作
    金庫），欲換取中獎獎金新臺幣一千元，足以生損害於財政機關管理統一發票之
    正確性，嗣為該行庫人員甲○○發現與一般統一發票之字體大小、顏色皆不相同
    ，經向開立發票之超市查詢，方知偽造，被告始未得逞。因認被告涉有刑法第二
    百十六條、第二百十條之行使偽造私文書及同法第三百三十九條第三項、第一項
    之詐欺取財未遂罪嫌。
二、本件公訴人認被告乙○○涉有前開行使偽造私文書、詐欺取財未遂犯行，係以被
    告於偵查中自承對獎已有四、五年，拾獲右開統一發票時有想到可能係偽造，惟
    因有獎金，故仍持以行使，應有未必故意，及扣案偽造之該紙統一發票為其所憑
    之論據。訊據被告固坦認持該統一發票前往合作金庫兌領獎金，惟堅決否認有何
    公訴意旨所指之犯行，辯稱：未發現統一發票異常之處，也不知是偽造的，如果
    知道，就不會在背面留下真實年籍與電話號碼，況合作金庫人員都要查證甚久，
    伊怎知是假的等語。
三、按犯罪事實應依證據認定之，無證據不得推定其犯罪事實；又不能證明被告犯罪
    者，應諭知無罪之判決，刑事訴訟法第一百五十四條、第三百零一條第一項分別
    定有明文。經查：扣案之統一發票乃稅捐機關印製，係合作金庫兌獎承辦人先行
    核對後，再交由給獎承辦人發給獎金，迨給獎承辦人向開立發票之商店查詢，始
    發現偽造，又合作金庫有假發票樣本可做比對，而一般民眾只在乎有無中獎，除
    非偽造、變造情形明顯，否則不會注意發票真假等情，業據證人即合作金庫給獎
    承辦人甲○○於本院結證屬實（本院卷第二七、二八頁），本件合作金庫兌獎承
    辦人既未發現偽造，經給獎承辦人再行核對、查證始發現，實難期待一般人就該
    紙統一發票之真假亦有辨識能力。雖證人另證稱該統一發票前三碼「９５４」係
    真正，後五碼「２３３２０」字體較細（本院卷第二七頁），惟本院以肉眼觀察
    該紙統一發票，並未發現後五碼字體有何顯然細於前三碼之情形，依此更難認被
    告已知悉統一發票係偽造，是被告辯稱不知偽造，應可採信。
四、依上所述，本件扣案之統一發票偽造情形既不明顯，並非一般人皆可輕易辨認得
    知，自難以被告已對獎多年或內心可能有偽造之聯想，即認其知情，則被告是否
    確有公訴意旨所指之犯罪事實，即屬不能證明，從而尚不能扣案偽造之統一發票
    作為論罪科刑之依據。公訴人所舉之證據既不足以證明被告犯罪，此外本院復查
    無其他證據證明被告確有公訴人所指之犯行，不能證明犯罪，自應諭知無罪之判
    決。
據上論斷，應依刑事訴訟法第三百零一條第一項，判決如主文。
本案經檢察官游悅晨到庭執行職務。
中      華      民      國    九十一    年      六      月      七      日
                                      臺灣嘉義地方法院刑事第一庭
                              審判長法  官  許  進  國
                                                法  官  林  坤  志
                                                法  官  廖  政  勝
右正本證明與原本無異。
如不服本判決，應於判決送達後十日內向本院提出上訴狀( 應附繕本 )。
中      華      民      國    九十一    年      六      月      七      日
                                                書記官  陳  湘  蓉
